臺灣高等法院民事判決  
                            九十三年度家再易字第一號
再審原告　　Ａ○○　　

再審被告　　Ｂ○○　　

右當事人間請求給付家庭生活費等事件，再審原告對於中華民國
九十三年一月三十日本院九十一年度家上易字第二八號確定判決
提起再審之訴，本院判決如下：
    主      文
再審之訴駁回。
再審訴訟費用由再審原告負擔。
    事      實
甲、再審原告方面：
壹、聲明：
本院九十一年度家上易字第二八號確定判決（下稱原確定判決
  ）命再審原告給付再審被告新臺幣（下同）五十六萬五千五百
  六十八元及其法定遲延利息暨訴訟費用負擔及假執行宣告部分
  廢棄。
右廢棄部分，再審被告於前訴訟程序第一審之訴及其假執行之
  聲請均駁回。
貳、陳述：
依民事訴訟法第四百九十六條第一項第二款規定提起再審之訴
  部分：
㈠兩造簽立和解書之主要精神係兩造共同生活，伊始有給付再審
  被告買菜錢、零用金義務，兩造既未同居，原確定判決命伊給
  付自八十九年七月至九十一年六月家庭生活費用五十六萬五千
  五百六十八元，判決理由與主文相互矛盾。
㈡兩造婚姻破碇係可歸責於再審被告，原確定判決將責任歸咎於
  伊，再審被告無需負擔任何責任義務，還可恣意剝奪伊與次子
  乙○○父子親情，原確定判決卻念念不忘買菜錢、零用金，完全
  背離和解書精髓，判決理由與主文亦相矛盾。
㈢再審被告在家是女霸主，伊父母、弟妹均遭再審被告告訴，而
  伊持有通常保護令，原確定判決竟命伊承擔四分之二過失責任
  ，認定事實完全不符常情與經驗法則，其判決理由與事實、主
  文相互矛盾。
依民事訴訟法第四百九十六條第一項第十三款、第四百九十七
  條規定提起再審之訴部分：
㈠兩造另案訴請離婚事件（案列臺灣臺北地方法院九十二年度婚
  字第八七號，下稱離婚事件），於民國九十二年十一月二十一
  日審理時，兩造簽立離婚協議書，伊已於原確定判決審理時庭
  呈，原確定判決未斟酌此項有利於伊證物，仍判決伊自九十一
  年七月起至九十四年六月份止，如兩造於九十四年六月底前離
  婚則計至兩造離婚前一日止，於每月二十四日止給付再審被告
  一萬七千五百元，顯有違法。
㈡前述離婚事件，經臺灣臺北地方法院於九十三年一月十八日判
  決准兩造離婚，則伊給付生活費時期至多僅至兩造協議離婚日
  或宣判日止，原確定判決未參酌上開判決，命伊給付至九十四
  年六月止，顯係違反法令。
㈢原確定判決僅採信再審被告提出通常保護令，未採信伊所提出
  通常保護令，而再審被告好賭、好享樂、好訟成性，原確定判
  決一再袒護且刻意迴避不利再審被告證據，判決伊負責百分之
  八十，再審被告負責百分之二十，顯然男女不平等。
㈣伊有無購買土地，有地政事務所客觀證據可查，伊匯款七十八
  萬元入再審被告帳戶，有帳戶為證，再審被告是否三次轉帳償
  還於再審原告，有存摺可查，原確定判決未採納伊扺銷抗辯，
  又未在理由中說明何以未調查亦無駁回裁定，而採信再審被告
  無證據說詞，乃對重要證物漏未調查。叁、證據：提出原確定
  判決、離婚協議書、離婚事件判決、暫時保護令、通常保護令
  、延長通常保護令裁定、兩造互控民、刑訴訟事件一覽表為證
  。乙、再審被告方面：本件未經言詞辯論，再審被告無何聲明
  、陳述可資記載。丙、本院方面：本院依職權調閱原確定判決
  卷宗。
    理      由
壹、關於再審原告依民事訴訟法第四百九十六條第一項第二款提
    起再審之訴部分：
按民事訴訟法第四百九十六條第一項第二款所謂判決理由與主
  文顯有矛盾，係指判決所載理由與主文顯相扺觸者而言。查兩
  造間給付家庭生活費用事件，再審被告依兩造於民國八十九年
  七月五日所立和解契約，請求再審原告自八十九年七月起至九
  十一年六月止，按每月三萬五千元計算計八十四萬元並加計法
  定遲延利息，及自九十一年七月起每月二十四日支付三萬五千
  元之家庭生活費用，臺灣基隆地方法院以九十一年度訴字第二
  ○號判決命再審原告給付再審被告四十五萬九千五百五十元及
  其法定遲延利息，駁回再審被告其餘請求，兩造就敗訴部分分
  別提起上訴，再審被告並就將來給付之訴部分減縮請求再審原
  告自九十一年七月起至九十四年六月止，如兩造於九十四年六
  月底前離婚，則計至兩造離婚前一日止，於每月二十四日給付
  三萬五千元。原確定判決認定再審原告於兩造和解契約承諾自
  八十九年七月份起按月給付再審被告買菜及零用金三萬五千元
  ，係用以支付兩造婚姻關係存續期間兩造與兩造之子維持同居
  關係所需家庭生活費用支出，再審原告自八十九年九月三十日
  起至九十年三月三十日止，因礙於通常保護令之效力，無法與
  再審被告同居，於該期間負擔之家產生活費用應比例減少四分
  之一；其餘八十九年七月、八月、九月及九十年四月起至九十
  年八月二十八日再審被告離家止，兩造仍然同居，縱再審被告
  偶爾離家，未與再審原告及兩造之子同居，亦屬可歸責再審原
  告事由，再審原告應依和解約定給付家庭生活費用；再審被告
  自九十年八月二十八日離家後，兩造成分居狀態，為可歸責雙
  方事由，而兩造分別聲請暫時保護令及通常保護令，礙於保護
  令效力，兩造已不能與兩造之子共享家庭生活，再審被告於九
  十年九月十二日依保護令接走兩造次子乙○○，而兩造長子甲○○
  則與再審原告同居，認再審原告自九十年八月二十九日起負擔
  家庭生活費用應比例減少為四分之二，而兩造雖於九十二年十
  一月二十一日簽立離婚協議書，惟尚未辦理登記，不生離婚效
  力，再審原告不得拒付家庭生活費用，則再審原告應於八十九
  年七月至同年九月、九十年四月至同年八月於每月二十四日給
  付再審被告各三萬五千元，合計二十八萬元；自八十九年十月
  起至九十年三月止，每月二十四日給付再審被告各三萬五千元
  之四分之三（即減少四分之一）計十五萬七千五百元；自九十
  年九月起至九十一年六月止，每月二十四日給付再審被告各三
  萬五千元之四分之二（即減少四分之二）計十七萬五千元，扣
  除再審原告已為給付四萬六千九百三十二元，再審被告得請求
  再審原告給付自八十九年七月至九十一年六月止之家庭生活費
  用五十六萬五千五百六十八元，因第一審判決已命再審原告給
  付再審被告四十五萬九千五百五十元，而命再審原告再給付再
  審被告十萬六千零十八元及其法定遲延利息，並自九十一年七
  月份起至九十四年六月份止，如兩造於九十四年六月底前離婚
  ，則計至兩造離婚之前一日止，於每月二十四日給付再審被告
  一萬七千五百元，經本院調原確定判決案卷核閱屬實，原確定
  判決主文與理由所載相互吻合，並無矛盾。
至再審原告所指兩造簽立和解書之主要精神係兩造共同生活，
  伊始有給付再審被告買菜錢、零用金義務，兩造既未同居，且
  未同居之事由可歸責於再審被告，原確定判決竟認伊應承擔四
  分之二過失責任，認定事實完成不符常情與經驗法則，完全背
  離和解書精髓云云，均為原確定判決依法認定事實之職權，核
  與主文與理由是否矛盾無關，再審原告據此提起再審之訴，並
  無理由。
貳、再審原告依民事訴訟法第四百九十六條第一項第十三款及第
    四百九十七條規定提起再審之訴部分：
按：當事人發見未經斟酌之證物或得使用該證物，而如經斟酌
  該證物可受較有利之裁判；或不得上訴第三審之事件，其第二
  審確定終局裁判，就足影響於判決之重要證物漏未斟酌者，固
  得依民事訴訟法第四百九十六條第十三款、第四百九十七條規
  定，提起再審之訴，然所謂「發見未經斟酌之證物」，係指前
  訴訟程序事實審之言詞辯論終結前已存在之證物，因當事人不
  知有此，致未經斟酌，現始知之者而言（最高法院二十九年上
  字第一００五號判例參照）；而所謂「重要證據漏未斟酌」，乃
  指前第二審言詞辯論終結前，已經存在並已為證據聲明之證據
  ，第二審法院並未認為不必要而仍忽略證據聲明未為調查，或
  已為調查而未就其調查之結果予以判斷者而言。若已在前判決
  理由中說明其為不必要之證據，或說明就調查之結果並不足為
  有利之事實判斷，則屬已加斟酌，不得以此做為再審理由。經
  查：再審原告所稱發現未經斟酌之證物及原確定判決漏未斟酌
  之重要證據，係指兩造離婚協議書、通常保護令、延長通常保
  護令、離婚事件判決書、存摺、及兩造相互提起民刑訴訟一覽
  表等。惟原確定判決已斟酌㈠兩造雖簽立離婚協議書，惟未辦
  理離婚登記，不生離婚效力；㈡依上開通常保護令及延長保護
  令認定兩造於通常保護令期間不能同居，而分別按比例減少再
  審原告應依和解書約定給付家庭生活費用；㈢依存摺認定再審
  原告向遠東商業銀行借款八十萬元，將其中七十八萬元匯入再
  審被告帳戶，雖再審被告所稱該筆款項係再審原告為返還前因
  準備購買土地借款而交付之辯詞有疵累，惟上開匯款無從認定
  再審被告確向再審原告借款，再審原告復未舉證證明，所為扺
  銷抗辯不足採。則原確定判決就離婚協議書、通常保護令、延
  長通常保護令、存摺等證物並非未經斟酌；至離婚事件判決宣
  示日期（九十三年二月十八日）後於原確定判決宣示日（九十
  三年一月三十日），非原確定判決言詞辯論終結時已存在之證
  物，自非所謂發見未經斟酌之證物，亦非漏未斟酌之重要證據
  ；而兩造民、刑訴訟一覽表並非證物，再審原告亦未於前訴訟
  程序提出地政事務所有關土地買賣資料為證物，至再審被告於
  八十六年六月十七日、十九日、二十四日提款三十萬七千元、
  十七萬元、三十萬元（合計七十七萬七千元）是否貸與再審原
  告（再審被告於前訴訟程序提出合作金庫存摺，附原確定判決
  卷㈠一九○、一九一頁），與再審被告有無向再審借款七十八萬
  元無關，上開存摺亦不足為有利再審原告證物，是以再審原告
  所稱發現未經斟酌之證物或原確定判決有重要證物漏未斟酌情
  形等語，並非屬實。從而，再審原告執此提起本件再審之訴，
  亦無理由。
叁、綜上所述，原確定判決主文與理由並無矛盾，並已斟酌再審
    原告所提出離婚協議書、通常保護令、延長保護令裁定等證
    物，而離婚事件係於原確定判決後始為宣示，非所謂發見之
    未經斟酌證物，亦非漏未斟酌之重要證據，而兩造民、刑訴
    訟一覽表並非證物，再審原告依民事訴訟法第四百九十六條
    第一項第二款、第十三款及第四百九十七條提起本件再審之
    訴，顯無再審理由，爰不經言詞辯論以判決駁回之。至再審
    原告於再審書狀中陳稱再審被告故意使訴訟標的價額不逾一
    百五十萬元致無法上訴，乃逃漏裁判費用，違反法令；原確
    定判決故意將伊訴訟代理人住所記載錯誤，致原確定判決未
    能合法送達伊訴訟代理人等語，並未依各該事實具體指出依
    民事訴訟法第四百九十六條或第四百九十七條何條項款提起
    再審之訴，難認有執為獨立再審事由之意，且各該事由與再
    審原告主張之再審事由無涉，本院無庸斟酌，一一論述，附
    此敘明。
肆、依民事訴訟法第五百零二條第二項、第七十八條，判決如主
    文。
中　  華　  民 　 國　九十三　年　　四　　月　二十八　日
                  民事第十一庭
                        審判長法  官　黃  熙  嫣
                              法  官　陳  介  源
                              法  官　鄭  傑  夫
右正本係照原本作成。
不得上訴。
中　　華  　民  　國　 九十三　年　　五　　月　　三　日
                               書記官　劉  家  聲